臺灣高等法院臺中分院刑事判決　　　　96年度上訴字第2573號
上　訴　人　臺灣彰化地方法院檢察署檢察官
被　　　告　乙○○
　　　　　　　　　　8號
　　　　　　　　　　現於台灣彰化看守所觀察勒戒中
上列上訴人因被告搶奪等案件，不服臺灣彰化地方法院九十六年
度訴字第一一五三號，中華民國九十六年八月三日第一審判決（
起訴案號：臺灣彰化地方法院檢察署九十六年度偵字第四九八四
號），提起上訴，本院判決如下：
    主  文
原判決撤銷。
乙○○共同竊盜，處有期徒刑肆月；又共同意圖為自己不法之所
有，而搶奪他人之動產，處有期徒刑玖月。應執行有期徒刑壹年
。
    事  實
一、乙○○與黃志豪（臺灣彰化地方法院另行審結）為朋友關係
    ，因缺錢花用，基於意圖為自己不法所有之犯意聯絡，(一)乙○○先向不知情之人游創安借用車牌號碼ＶＮＹ—００五號
    之輕型機車後，交由黃志豪騎乘機車後搭載乙○○，二人於
    民國（下同）九十六年五月九日晚上約七時許，途經彰化縣
    永靖鄉永靖火車站前，適見丁○○所有車牌號碼ＮＯＭ—０
    五一號重型機車（價值約新臺幣二萬元）停放在該處，推由
    黃志豪在旁把風，而由乙○○手持其自己所有機車鑰匙一把
    ，開啟前揭機車電門發動引擎行竊得手後，由乙○○騎乘丁○○之機車，黃志豪騎乘游創安之上開機車離開現場，並一
    同至彰化縣員林鎮○○路之「ＡＢＣ保齡球館」前，將游創
    安之機車停放該處，始由乙○○改騎乘丁○○上開機車後附
    載黃志豪，沿路尋找行搶目標；(二)於同日晚上八時五十分許
    ，途經彰化縣彰化市○○街十九號南郭國小大門旁，適見丙○○在路旁欲打開車牌號碼Ｙ三—０一一五號自用小客車車
    門上車之際，隨即趁丙○○不及防備之際，推由黃志豪下車
    徒手搶奪丙○○手中所有之黑色皮包一個（內有現金約四百
    元、國民身分證、國民健保卡、汽車駕照、中國信託金融卡
    、臺北富邦銀行信用卡、美國運通銀行信用卡、諾基亞廠牌
    行動電話一支、隨身碟一支、支票十二張、郵局存摺一本）
    ，得手後隨即由乙○○騎乘前揭機車搭載黃志豪逃匿，乙○○、黃志豪經查看皮包，隨後即將前揭物品丟棄置在彰化縣
    長春村南方一巷南方高分十六號電線桿前面樹林內，而前開
    竊得之機車，則推入位於彰化縣員林鎮○○路一段三百八十
    一巷三十七號前之排水溝內。嗣經警調閱路口監視器畫面後
    ，循線查獲上情。
二、案經彰化縣警察局彰化分局報請臺灣彰化地方法院檢察署檢
    察官偵查起訴。
    理  由
一、按被告以外之人於審判外之陳述，雖不符前四條之規定，而
    經當事人於審判程序同意作為證據，法院審酌該言詞陳述或
    書面陳述作成時之情況，認為適當者，亦得為證據。當事人
    、代理人或辯護人於法院調查證據時，知有第一百五十九條
    第一項不得為證據之情形，而未於言詞辯論終結前聲明異議
    者，視為有前項之同意；刑事訴訟法第一百五十九條之五定
    有明文。查證人即被害人丁○○、丙○○、證人蕭嘉銘、游
    崴筌、游創安分別於警詢、偵查中所為之陳述，其性質雖屬
    傳聞證據。惟本案被告及檢察官於本院審理予以提示並告以
    要旨時，均未於言詞辯論終結前聲明異議，本院審酌上開警
    詢、偵訊筆錄作成時之情況，並無非法取供情形，足認為適
    當，依前開刑事訴訟法第一百五十九條之五之規定，為傳聞
    法則之例外，具有證據能力，本院自得引為判決之依據，先
    予敘明。
二、訊據被告對其於上揭時、地，與共犯黃志豪共同為竊盜、搶
    奪之事實，於原審、本院審理時坦承不諱，核與證人即共犯
    黃志豪於偵訊中具結證述，及證人即被害人丁○○、丙○○
    、證人蕭嘉銘、游崴筌、游創安分別於警詢中之陳述之情節
    相符（見臺灣彰化地方法院檢察署九十六年度偵字第四九八
    四號偵查卷宗第九頁至第十一頁、彰化縣警察局彰化分局彰
    警分偵字第０九六００一三五六七號警卷第十四頁至第十九
    頁、第二十六頁至第三十頁、第三十六頁至第四十頁），並
    有失車記錄、贓物認領保管單、車籍查詢基本資料各一紙、
    監視器翻拍照片共計七張、現場照片八張（同上警卷第二十
    二頁至第二十三頁、第三十二頁、第三十四頁、第四十三頁
    至第四十五頁、第四十六頁至第四十九頁）附卷可佐，核屬
    相符，足認被告上開自白，與事實相符，本案事證明確，被
    告犯行堪以認定。至被告辯稱，其所行搶之皮包內並無現金
    云云，雖與證人黃志豪於偵訊中為相同之證述，然與證人丙○○於警詢中所述遭行搶之財物尚包括現金四百元乙情有所
    出入，惟被告與黃志豪搶得皮包之際，其犯行已然成立，並
    不以其內財物多寡而異；況以，證人丙○○對於自己皮包內
    之財物若干應為最知悉者，且搶奪財物者，就能否得手現金
    、現金若干為最在意之事，此因現金最具流通性，如係提款
    卡等其他財物尚需輸入個人保密資料始得領取，風險相對較
    高，此為一般人所認識之事；則被告與共犯黃志豪搶奪上揭
    皮包得手後，如已搜刮現金四百元花用，故而丟棄被害人丙○○之黑色皮包一個，該皮包內縱留有國民身分證、國民健
    保卡、汽車駕照、中國信託金融卡、臺北富邦銀行信用卡、
    美國運通銀行信用卡、諾基亞廠牌行動電話一支、隨身碟一
    支、支票十二張、郵局存摺一本等具相當財產價值之物品，
    揆諸前開說明，其等丟棄該皮包亦非反於常情之舉，被告嗣
    因警員調閱路口監視器畫面後循線查獲，亦未必坦認搜刮現
    金四百元乙事，自不得以被告與同案被告黃志豪一致辯稱因
    未仔細查看皮包內之財物，誤認該皮包內並無現金而丟棄云
    云，即予採憑，或以此遽為有利於被告之認定。從而，被告
    上揭所辯，核與前揭事證不符，不足採信。本案事證已臻明
    確，被告犯行堪以認定，應予依法論罪科刑。
三、核被告於犯罪事實欄一(一)所示部分，係犯刑法第三百二十條
    第一項之普通竊盜既遂罪；另於犯罪事實欄一(二)所示部分，
    係犯刑法第三百二十五條第一項之普通搶奪既遂罪。按刑法
    上竊盜罪既遂未遂區分之標準，係採權力支配說，即行為人
    將竊盜之客體，移入一己實力支配之下者為既遂，若著手於
    竊盜，而尚未脫離他人之持有，或未移入一己實力支配之下
    者，則為未遂。被告就前揭犯罪事實欄一(一)部分，已將竊盜
    之客體移入一己實力支配之下，已如前述，應屬竊盜既遂。
    被告乙○○與共犯黃志豪間，就上揭犯行，有犯意聯絡及行
    為分擔，均為共同正犯。被告所犯上開二罪，犯意各別，行
    為互異，應分論併罰。原審認被告事證明確，予以論罪科刑
    ，固非無見，惟查：原審判決犯罪事實欄固認定被告乙○○
    與共犯黃志豪於九十六年五月九日晚上七時許，至被訴之行
    竊地點，推由共犯黃志豪在旁把風，而由被告持自己所有機
    車鑰匙一把，以開啟機車電門之方式，竊取被害人丁○○之
    機車得手後，由被告騎乘機車搭載共犯黃志豪逃離現場（指
    行竊現場），而於九十六年五月九日晚上八時五十分許，二
    人途經被訴之行搶地點，即向被害人丙○○為被訴之搶奪犯
    行等情，並於理由欄引用被告自白、共犯即證人黃志豪、證
    人游創安之證述、卷附監視器翻拍照片七張等證據為憑。然
    則，被告係先向不知情之證人游創安借用車牌號碼ＶＮＹ—
    ００五號之輕型機車後，交由共犯黃志豪騎乘機車後搭載被
    告，二人於九十六年五月九日晚上七時許，途經被訴之行竊
    地點，推由共犯黃志豪在旁把風，而由被告下車，持自己所
    有之鑰匙一把，以開啟機車電門之方式，竊取被害人丁○○
    之機車得手後，由被告騎乘被害人丁○○之機車，共犯黃志
    豪騎乘證人游創安之上開機車離開現場，並一同至彰化縣員
    林鎮○○路之「ＡＢＣ保齡球館」前，將證人游創安之機車
    停放該處，斯時，始由被告騎乘被害人丁○○上開機車後附
    載同案被告黃志豪，沿路尋找行搶目標，於同日晚上八時五
    十分許，二人途經被訴之行搶地點，即向被害人丙○○為被
    訴之搶奪犯行等事實，業經被告於警詢、偵訊中具結之證述
    及證人游創安於警詢之證述互核一致，並經監視器監視錄影
    ，有卷附該監視器翻拍照片七張可資佐證，足堪認定，原審
    就犯罪事實有所誤認，自有未合。檢察官據此提起上訴，為
    有理由，應由本院將原判決撤銷改判。爰審酌被告正值青壯
    年，貪圖不勞而獲，不思以合法正當途徑賺取所得，竟以竊
    盜他人機車，再為搶奪之手段，搶奪他人財物，影響社會治
    安甚巨惡性重大，雖其後坦承犯行、態度尚稱良好，惟迄今
    均未賠償前揭被害人所受損害等一切情狀，共同竊盜部分量
    處有期徒刑四月；共同搶奪部分，量處有期徒刑九月，並定
    其應執行有期徒刑一年。至未扣案之機車鑰匙一把，係被告
    所有供犯罪事實欄一(一)所示行竊時所用之物，業與前揭行竊
    得手之機車共同丟棄於彰化縣員林鎮○○路一段三百八十一
    巷三十七號前之排水溝內等情，業據被告於原審審理中供明
    在卷（見原審卷第五一頁），衡情當已滅失，爰不併予宣告
    沒收。
據上論斷，應依刑事訴訟法第三百六十九條第一項前段、第三百
六十四條、第二百九十九條第一項前段，刑法第二十八條、第三
百二十條第一項、第三百二十五條第一項、第五十一條第五款，
刑法施行法第一條之一第一項、第二項前段，判決如主文。
本案經檢察官甲○○到庭執行職務。
中　　華　　民　　國　　96　　年　　11　　月　　13　　日
　　　　　　刑事第七庭    審判長法　官  林  榮  龍
　　　　　　　　　　　　　　    法　官  江  錫  麟
　　　　 　 　　　　　　　　　　法　官  張  惠  立
上列正本證明與原本無異。
普通搶奪罪部分得上訴。
普通竊盜罪部分不得上訴。
如不服本判決應於收受送達後十日內向本院提出上訴書狀，其未
敘述上訴之理由者並得於提起上訴後十日內向本院補提理由書 (
均須按他造當事人之人數附繕本)。
                                書記官  林  育  德
中　　華　　民　　國　　96　　年　　11　　月　　14　　日
附錄：本案論罪科刑法條全文
中華民國刑法第三百二十條
意圖為自己或第三人不法之所有，而竊取他人之動產者，為竊盜
罪，處五年以下有期徒刑、拘役或五百元以下罰金。
意圖為自己或第三人不法之利益，而竊佔他人之不動產者，依前
項之規定處斷。
前二項之未遂犯罰之。
中華民國刑法第三百二十五條
意圖為自己或第三人不法之所有，而搶奪他人之動產者，處六月
以上五年以下有期徒刑。
因而致人於死者，處無期徒刑或七年以上有期徒刑，致重傷者，
處三年以上十年以下有期徒刑。
第一項之未遂犯罰之。
